臺灣臺北地方法院民事判決　　　　　　　94年度訴字第2645號
　原　　　告　丙○○
　訴訟代理人　王聰明律師
　複　代理人　甲○○
　被　　　告　乙○○
　訴訟代理人　劉昌崙律師
　複　代理人　洪瑞悅律師
　　　　　　　林聖彬律師
　　　　　　　許俊仁律師
上述當事人間返還租金等事件，本院於民國九十四年八月十二日
辯論終結，判決如下：
    主  文
原告之訴與假執行之聲請均駁回。
訴訟費用由原告負擔。
        事  實  及  理  由
壹、原告主張：（一至三及六見起訴狀，四五見二三至二五頁）
  一緣被告乙○○所有座落台北市○○市○○路一０七號一樓房
    屋（下稱：本件房屋），於民國（下同）九十二年十二月二
    十五租予訴外人廖秀敏加盟「皇冠租書城」之出租書籍連鎖
    店，並簽定書面契約，租期自九十二年十二月二十五日至九
    十四年十二月二十四日（下稱：廖君租約），但前任房客遺
    有債務糾紛，其債權人經常騷擾，廖君萌生出讓小說店之意
    。廖君最後與原告談妥以新台幣（以下同）九十萬元頂讓前
    述小說出租店，並在九十三年十月十六日簽定頂讓契約，遂
    通知被告頂讓情事，言明廖君付租至九十三年十月二十四日
    ，次日起由原告付租，被告亦同意不沒收廖君所付押金。但
    被告表示原告欲以月租四萬一千元承租，必須一次付清至九
    十四年十一一月二十四日之十四個月租金，原告無奈只好答
    應。
  二雙方約定在九十四年十一月二十七日於本件房屋簽約，原告
    當場支付六十七萬四千元─押金十萬元、十四個月租金五十
    七萬四千元。但被告收款後託詞身體狀況不佳而未另行簽約
    ，僅由原告在廖君租約註記「「押金十萬元已收，房租已繳
    清」；被告始交付三個鐵門遙控器。被告並要求原告支付當
    年十一月份之管理費、電話費及電費，原告依約履行後，被
    告仍不肯簽訂書面租約，且在同年十二月十一日前將本件房
    屋出租他人；新承租人更竟趁原告籌備開店期間，擅自拆除
    招牌及內部廚櫃，將書籍、雜誌等清空。原告向被告理論且
    發存證信函，被告皆置之不理。
  三原告於九十四年二月四日發函解除兩造間租賃契約，被告應
    依侵權行為損害賠償請求權、解除契約返還請求權，分別返
    還原告租金六十七萬四千元、賠償原告損失九十萬元（即頂
    讓金額）。
  四原被告僅在廖君租約上註明付清押金與房租情事。原告承接
    廖君租約時，雖備妥一式二份租賃契約，但被告堅持原告應
    一次付清十四個月租金，原告現款不夠，只好將備妥租約作
    廢。被告竟撿拾並在封面「作廢」字下加上「93.3.31」，
    謊稱自九十二年十二月即由原告承租。
  五九十二年十二月二十五日確係廖秀敏出面承租本件房屋，並
    向訴外人李葉玲頂讓經營租書店。廖君與原告簽訂廖君租約
    時，廖秀敏與李葉玲及原告都在場，被告所稱未見過廖秀敏
    ，顯非事實。再者，被告所提廖君租約係記載「押金十萬元
    已收」、「房租已繳清」，而非基於廖秀敏立場記載「押金
    十萬元已還」、「房租已付清」，足徵原告確已支付六十七
    萬四千元。廖君房租是否已付清，未無加註之必要，顯見上
    述文句是指新租約之房租；押金亦是指被告已收到原告所繳
    之押租金十萬元，被告亦尚未返還廖秀敏十萬元押金。被告
    聲稱原告將本件房屋騰空交還予被告云云，亦與事實不符。
  六基於侵權行為損害賠償請求權、解除契約返還請求權而聲明
    ：(1)被告應給付原告一百五十七萬四千元及自九十四年二月
    十七日起至清償日止，按週年利率百分之五計算之利息。(2)
    訴訟費用由被告負擔。(3)原告願供擔保請宣告假執行。
貳、被告答辯：（見第一五至一七頁、第三六頁）
  一按被告所有之新店市○○路一０七號一樓房屋（即本件房屋
    ），自九十二年四月起至九十四年四月止出租予訴外人李葉
    玲。嗣後李君不再承租，介紹原告承租，故自九十二年十二
    月起轉由原告向被告承租本件房屋，租期二年─至九十四年
    十二月二十五日。
  二原告承租後即經營租書店，迨九十三年年三月下旬，原告向
    被告表示欲換名承租，雙方遂於九十三年三月卅一日將原租
    約註記作廢，並於九十三年四月一日重新簽約。新租約載明
    承租人為廖秀敏，然廖君未曾現身，一切由原告出面處理，
    由於承租人仍然按時繳交租金，故被告不以為意，亦未要求
    原告提出廖君授權書。
  三九十三年十月左右，因本件房屋樓上（二樓有獨立出入口，
    進出不必經由本件房屋）房客郭湘敏負債衍生糾紛，致原告
    打算在十月底終止租約，被告亦同意此舉。惟原告於十月底
    仍無法將本件房屋騰空搬畢，遲至十一月廿七日才騰空交還
    被告。此外，原告要求僅繳納至同年十月底租金，但取回全
    數押金；被告同意此情，但要求原告付清本件房屋十一月份
    管理費。因此，原告交還本件房屋時，被告已全數退還十萬
    元押金，原告遂在契約末頁並載明「兩造同意租約到93.10.
    25日終止，押金10萬元已收，房租已繳清。丙○○93.11.27
    」。是以，原告聲稱在九十三年十一月廿七日另向被告承租
    本件房屋、交付押租金及十四個月租金共計六十七萬四千元
    ，且被告事後違約出租他人並清空屋內物品一事，均非實情
    。被告亦否認原告受有九十萬元損失。
  四並聲明：(1)駁回原告之訴。(2)訴訟費用由原告負擔。(3)如受
    不利判決，請准供擔保免假執行。
、本院得心證理由：
  一雙方同意、不爭執事項：
    (1)被告所有本件房屋（台北市○○市○○路一０七號一樓）
      前出租予廖秀敏，租期至九十四年十二月二十四日，承租
      人已支付押金十萬元。（見原證一、被證三；但被告主張
      係自九十三年四月一日始更改以廖秀敏名義承租）
    (2)前述租賃契約書末頁載明「兩造同意租約到93.10.25日終
      止，押金10萬元已收，房租已繳清。丙○○93.11.27」。
      （見被證三）
    (3)原告於九十四年二月四日發函被告表示解除契約，被告已
      收受該函。
  二爭執要旨：
    (1)原告主張被告同意原告自九十三年十月二十四日起，接續
      廖君承租本件房屋，並一次付清至九十四年十二月二十四
      日之十四月個租金五十七萬四千元、押金十萬元，但被告
      事後違約云云。被告否認此情，辯稱雙方於九十三年十一
      月二十七日合意終止廖君租約，原告已依協議支付至同年
      十月租金及十一月管理費，被告則亦約返還十萬元租金，
      並未收取原告押金與租金等情。
    (2)原告主張因其他承租人清空本件房屋而受有損害九十萬元
      云云。被告否認此節。
  三原被告間是否存在租賃關係方面：
    原告主張被告同意其自九十三年十月二十四日承接廖君租約
    ，並已交付租金五十七萬四千元、押金十萬元等語。被告否
    認此情，聲稱雙方已結清金錢問題等語。經調查：
    (1)按，當事人主張有利於己之事實者，就其事實有舉證之責
      任，民事訴訟法第二百七十七條定有明文。
    (2)原告主張雙方有前述接續租約、交付金錢之事實，固提出
      廖君租約一份為證（見原證一）。惟被告否認此情，而該
      份租約並未記載原告承接廖秀敏之租賃契約，亦無被告收
      受租金、押金之註記；原告所述已有可疑。
    (3)再者，被告所保管同份租約僅在末頁加註「兩造同意租約
      到93.10.25日終止，押金10萬元已收，房租已繳清。丙○
      ○93.11.27」（見被證三），此為雙方所不爭。該段文句
      既由原告書寫，且言明租約到九十三年十月二十五日終止
      ，卻無原告承接租約之記載；解釋上僅能認定原被告有意
      終止廖君租約（原告有無終止權，另當別論），但無法推
      論被告同意由原告承接租約。因此，該段所記載「押金10
      萬元已收，房租已繳清。」，亦應解為合意終止契約後，
      原告已收回十萬元押金並付清相關房租，方屬合理。原告
      聲稱是指原告已支付押金十萬元、五十七萬四千元房租云
      云，顯非此段文字之涵義。原告所言既與租約文句不符，
      故本院無從採信。
    因此，原告主張被告同意其承接廖秀敏之租賃契約，並交付
    被告押金十萬元、租金五十七萬四千元一節，欠缺足夠證據
    以證明；則原告無從主張解除契約並請求被告返還上述租金
    與押金。
  四原告另主張其他承租人清空本件房屋，致其裝潢、書籍等受
    有九十萬元損害，被告應負侵權行為損害賠償責任云云（見
    第二十二頁）。被告則否認此情。果如原告所言，侵害原告
    權利者係其他承租人，被告何須負責？何況，原告亦未能證
    明其財產因此受有九十萬元損失，亦為本院所不採。
  五原告依據解除契約返還請求權、侵權行為損害賠償請求權提
    起本訴，請求被告給付一百五十七萬四千元及自九十四年二
    月十七日起至清償日止，按年息百分之五計算之利息，於法
    不合，應予駁回。原告受敗訴判決，其假執行之聲請即失所
    依據，應併予駁回。
  六綜上所論，原告之訴為無理由，依民事訴訟法第七十八條，
    判決如主文。（一、二審訴訟費用係指法院所收取費用與登
    報費用，不含律師費等費用。）
中　　華　　民　　國　　94　　年　　8 　　月　　18　　日
                          民事第二庭法官    吳燁山
上為正本係照原本作成。
如對本判決不服，應於送達後廿日內，向本院提出上訴狀（應按
對方人數提出影本，免附郵票）。並按民事訴訟法第七十七條之
十六、之十三、台灣高等法院九十二年八月六日（九二）院田文
公字第０三０二八號函（逾十萬元之部分，均提高十分之一之裁
判費）繳納上訴費；計算公式可自司法院網站之「民事事件新制
徵收費用標準」閱覽、下載。
中　　華　　民　　國　　94　　年　　8 　　月　　18　　日
                                  書記官    柯月英
